【裁判字號】    92,交聲,100
【裁判日期】    921107
【裁判案由】    違反道路交通管理處罰條例
【裁判全文】
臺灣宜蘭地方法院交通法庭裁定                    九十二年度交聲字第一號
    移 送機 關  交通部公路總局台北區監理所宜蘭監理站
    異  議  人  億達貨運股份有限公司
    法定代理人  甲○○
    代  理  人  乙○○
右列受處分人因違反道路交通管理處罰條例案件，對於交通部公路總局臺北區監理所
宜蘭監理站於中華民國九十二年七月二十二日所為之處分（原處分案號：宜監字第裁
43-ｐ00000000號）聲明異議，本院裁定如左：
    主  文
異議駁回。
    理  由
一、異議意旨略以：受處分人即異議人億達貨運股份有限公司，於民國九十二年四月
    八日上午七時，由司機徐松山駕駛車牌號碼ＫＳ─八五一號營業貨運曳引車行經
    台九線一六四公里處，為花蓮縣警察局新城分局以超載為由掣單舉發。惟(一)車號
    ＫＳ─八五一號拖掛尾車Ｍ二─五六號為砂石專用車（標示車）原處分竟誤認為
    一般營業貨運曳引車，而按主管機關交通部對於專用裝載砂石、土方之傾卸式車
    輛特設「裝載砂石、土方之傾卸式車輛登檢砂石專用車作業規定」，依該作業規
    定第二條第五款規定：「貨廂容積應合於下列規定：１原經登檢合格之砂石標示
    車：前單軸後雙軸式大貨車，貨廂容積以七立方公尺為上限；後雙軸式半拖車，
    貨廂容積以十四‧七立方公尺為上限。２其他砂石車：大貨車為其核定總重扣除
    核定空重所得之核定載重量，除以規定比重一‧五，所得之數值為貨廂容積之立
    方數；半拖車為其核定聯結總重減去半拖車車重與六‧五公噸所得之核定載重量
    ，除以規定比重一‧五，所得之數值為貨廂容積之立方數。」，由該規定可知，
    砂石專用車分成二種：原經登檢合格之砂石標示車，僅有長、寬、高之貨廂容
    積規定，無限重規定。其他砂石車：有限重規定。車號ＫＳ─八五一號車既為
    砂石專用車（標示車），無限重規定，原處分誤認為一般營業貨運曳引車，而認
    有超重違規事實云云，其認定事實及適用法令，即有違誤；(二)花蓮縣警察局新城
    分局九十二年五月八日（九二）新警交字第０九二ＣＰ０００九三六六號函所附
    警攝照片，照片內車斗上罩黑色帆布，由外觀上看呈一片平坦，無超出車斗之情
    形，詎警方竟在照片下以文字說明：「上下兩張相片目視即明顯看出其承載砂石
    明顯高出車斗，員警當時以尺測量其凸出車斗部分之砂石為0.08m（告發單誤植
    0.8m）。」該等文字說明顯與事實不符，又警方告發單內載凸出車斗部分之砂石
    為0.8m，該函照片下之文字說明又載凸出車斗部分之砂石為0.08m，該函說明二
    又載：「因該車當時所載運砂石已超出車斗0.11m」以上三種同由警方製作之公
    文書，所認定凸出車斗之數值竟均不相同，可見警方處理本案態度疏失，所為認
    定不足採信，爰依道路交通管理處罰條例第八十七條第一項規定聲明異議。
二、按汽車裝載貨物超過核定之總重量者，處汽車所有人罰鍰，並記汽車違規紀錄一
    次，其應歸責於汽車駕駛人時，除依第三項處汽車駕駛人罰鍰及依第六十三條第
    一項第一款第二款記點外，汽車所有人仍應記該汽車違規記錄一次。有前二項規
    定之情形者，應責令改正或當場禁止通行，並處新臺幣一萬元罰鍰，超載十公噸
    以下者，以總超載部分，每一公噸加罰新臺幣一千元；超載逾十公噸至二十公噸
    以下者，以總超載部分，每一公噸加罰新臺幣二千元；超載逾二十公噸至三十公
    噸以下者，以總超載部分，每一公噸加罰新臺幣三千元；超載逾三十公噸者，以
    總超載部分，每一公噸加罰新臺幣五千元。未滿一公噸以一公噸計算。道路交通
    管理處罰條例第二十九之二條第一項、第三項分別定有明文。
三、經查：
（一）本件異議人即受處分人億達貨運股份有限公司駕駛員徐松山於前開時、地駕駛
      異議人所有車牌號碼ＫＳ─八五一號之營業貨運曳引車拖掛車號Ｍ二─五六號
      變更為為砂石專用車（標示車）行經台九線一六四公里處，經花蓮縣警察局新
      城分局發現所裝載之砂石超出車斗予以攔檢，並依駕駛徐松山出具之和仁啟欣
      地磅序號００五二九號磅單載運總重為四三．六四公噸，核重三五公噸，超載
      八．六四噸之事實，有花蓮縣警察局新城分局九十二年五月八日（九二）新警
      交字第０九二ＣＰ０００九三六六號函、舉發違反道路交通管理事件通知單、
      磅單、舉發照片、車牌號碼ＫＳ─八五一號營業貨運曳引車之行車執照、Ｍ二
      ─五六號行車執照及汽（機）車各項異動登記書在卷可稽，且異議人億達貨運
      股份有限公司就上開載運砂石超重之事實並不爭執，是異議人所有之車牌號碼
      ＫＳ─八五一號營業貨運曳引車有於前開時、地裝載貨物超重違規之事實，已
      足認定。
（二）異議人雖主張依裝載砂石、土方之傾卸式車輛登檢砂石專用車作業規定第二條
      第五款之規定，原經登檢合格之砂石標示車，僅有長、寬、高之貨廂容積規定
      ，並無限重規定，而車號ＫＳ─八五一號車既為砂石專用車（標示車），無限
      重規定，原處分認有超重違規事實，即有違誤等等，惟就裝載砂石、土方未依
      規定使用專用車輛或其專用車輛未合於規定或變更車廂者，以及汽車裝載貨物
      超過定之總總量、聯結車總重量之情形，道路交通管理處罰條例係分別規定於
      第二十九條之一、第二十九條之二，其意旨乃於提供警察機關取締超載時攔查
      車輛及舉證方式之標準，而毋庸令眾多砂石車輛均一一過磅，但並非賦予砂石
      車輛得任意載運貨物超過核定總重量之權利。且關於裝載砂石、土方車輛回歸
      重量法之裝載取締標準及配套之實施日期規定，交通部於九十年五月二十八日
      以（九０）交路字第００五六八三號函已明示登檢合格之砂石標示車，於九十
      一年五月三十一日前以核定之容積裝載及取締，自九十一年六月一日起均應依
      行車執照核定之重量裝載及取締。復再於九十一年三月十三日以交路字第０九
      一００二三五六八號函再明示自九十一年六月一日起應依行車執照核定之重量
      裝載及取締之意旨。是砂石專用車裝載貨物是否超重，亦應依行車執照核定之
      重量裝載及取締，並無疑義，異議人上輪所辯，顯有誤解，並無可採。
四、綜上，本件異議人所有前開營業貨車曳引車既有裝載貨物超過核定之重量而違反
    道路交通管理處罰條例第二十九條之二第二項之違規行為，原處分機關援引道路
    交通管理處罰條例第二十九條之二第二項、第三項之規定，裁處異議人罰鍰一萬
    八千元，並記汽車違規紀錄一次，核無不當，本件異議為無理由，應予駁回。
五、據上論斷，應依道路交通案件處理辦法第十九條，裁定如主文。
中    華    民    國      九十二      年    十一      月       七       日
                                臺灣宜蘭地方法院交通法庭
                                    法  官  林  楨  森
右正本證明與原本無異。
如不服本裁定，應於裁定送達後五日內向本院提出抗告狀。( 應附繕本 )
                                    書記官  廖  文  章
中    華    民    國      九十二      年    十一      月       十一     日


司法院資訊處製作；財團法人民間司法改革基金會備份。
